【裁判字號】    97,裁,420
【裁判日期】    970111
【裁判案由】    勞保
【裁判全文】
最  高  行  政  法  院  裁  定
                                     97年度裁字第00420號
上  訴  人  甲○○○
被 上訴 人  勞工保險局
代  表  人  乙○○
                          送達代收人  丙○○
上列當事人間勞保事件，上訴人對於中華民國96年4月11日臺北
高等行政法院95年度訴字第4182號判決，提起上訴，本院裁定如
下：
    主  文
上訴駁回。
上訴審訴訟費用由上訴人負擔。
    理  由
一、按對於高等行政法院判決之上訴，非以其違背法令為理由，
    不得為之，行政訴訟法第242條定有明文。依同法第243條第
    1項規定，判決不適用法規或適用不當者，為違背法令；而
    判決有同條第2項所列各款情形之一者，為當然違背法令。
    是當事人對於高等行政法院判決上訴，如依行政訴訟法第24
    3條第1項規定，以高等行政法院判決有不適用法規或適用不
    當為理由時，其上訴狀或理由書應有具體之指摘，並揭示該
    法規之條項或其內容；若係成文法以外之法則，應揭示該法
    則之旨趣；倘為司法院解釋或本院之判例，則應揭示該判解
    之字號或其內容。如以行政訴訟法第243條第2項所列各款情
    形為理由時，其上訴狀或理由書，應揭示合於該條項各款之
    事實。上訴狀或理由書如未依此項方法表明，或其所表明者
    與上開法條規定不合時，即難認為已對高等行政法院判決之
    違背法令有具體之指摘，其上訴自難認為合法。本件上訴人
    對於高等行政法院判決上訴，係以：本件被保險人於退保後
    自殺，與在加保期間是否屬同一傷病引起之疾病致死，兩者
    間有無相當因果關係，原判決以尊重被上訴人之判斷餘地，
    只要是被上訴人所提即予採納，殊不知依釋字第319號解釋
    翁岳生大法官不同意見書，如行政機關所為判斷出於錯誤之
    事實認定或錯誤之資訊，原審即不能引為判斷基準或裁判基
    礎，否則即為違背論理法則。依行政院勞工委員會民國94年
    4月26日勞保2字第0940021205號函釋其中會議記錄，可知自
    殺死亡者，90%以上為有精神疾病之患者，本件被保險人於9
    4年4月至6月間所患即屬於精神疾病之範疇等語，為其理由
    。惟核其所陳上述理由，無非係就原審取捨證據、認定事實
    之職權行使，指摘其為不當，且原審判決亦已敘明：本件上
    訴人之子賴世清自殺，是否基於退保前同一傷病（精神疾病
    ）所引起，經被上訴人特約精神科專科醫師審查，審查意見
    為：「依所附病歷，均無憂鬱症之紀錄，全部為一般身體上
    之疾病，而內科亦只提及焦慮、疼痛等症狀，故無自殺傾向
    或意念，無導致其自縊之可能。是否長期身體不適而突發厭
    世之衝動或其他原因，如經濟、事業、家庭、社會種種因素
    ，應在考慮之列。」復經勞工保險監理委員會之特約專科醫
    師審查結果亦認為：「賴君並無任何精神科就醫紀錄，神經
    內科診斷之焦慮症，可能源自長期生理疼痛，而非原發病兆
    ，就醫理言主要與自殺的精神疾病並未包含焦慮症，其因慢
    性疼痛導致無法工作並離婚等因素，均是與自殺有關之危險
    因子，其自殺應與社會環境不良因子有關，遠甚於精神疾病
    ，不予給付為合理。」，同亦認定「自殺與退保前之同一疾
    病（精神疾病）無關」，而該判斷程序亦無判斷出於錯誤事
    實認定或資訊等之恣意濫用及其他違法情事，而得由法院例
    外予以審查之餘地，被上訴人因而否准上訴人死亡給付之申
    請，尚無違誤等情甚詳。上訴意旨泛言原審判決違背論理法
    則等云，而未具體表明合於不適用法規、適用法規不當、或
    行政訴訟法第243條第2項所列各款之情形，難認對該判決之
    如何違背法令已有具體之指摘。依首揭說明，應認其上訴為
    不合法。
二、據上論結，本件上訴為不合法，依行政訴訟法第249條第1項
    前段、第104條、民事訴訟法第95條、第78條，裁定如主文
    。
中    華    民    國    97    年    1     月    11    日
                    最高行政法院第一庭
                        審判長法官  鄭  淑  貞
                              法官  黃  合  文
                              法官  吳  明  鴻
                              法官  鄭  小  康
                              法官  帥  嘉  寶
以  上  正  本  證  明  與  原  本  無  異
中    華    民    國    97    年    1     月    11    日
                              書記官  郭  育  玎


司法院資訊處製作；財團法人民間司法改革基金會備份。
